【裁判字號】    98,消債更,88
【裁判日期】    980311
【裁判案由】    聲請更生程序
【裁判全文】
臺灣高雄地方法院民事裁定            98年度消債更字第88號
聲  請  人  甲○○
上列當事人因消費者債務清理事件聲請更生，本院裁定如下：
    主  文
聲請人甲○○自民國九十八年三月十一日下午四時起開始更生程
序。
命司法事務官進行本件更生程序。
    理  由
一、聲請意旨略以：聲請人因消費借貸、自用住宅借款、信用卡
    或現金卡契約，對金融機構負有債務，無擔保或無優先權之
    債務總額未逾新台幣（下同）1,200 萬元，因有不能清償債
    務情事，前已提出債權人清冊，依中華民國銀行公會會員辦
    理消費金融案件無擔保債務協商機制，以書面向最大債權金
    融機構中國信託商業銀行股份有限公司（下稱中國信託銀行
    ）請求共同協商債務清償方案，雖經協商成立，聲請人應月
    付62,316元，然該金額遠超過聲請人之每月收入所能負擔，
    95年協商當時金融機構並未審酌聲請人經濟情況及實際還款
    能力，主觀決定協商條件，聲請人實無從選擇，乃向親友借
    款始能勉力繳納1 期，嗣即毀諾，客觀上實有不可歸責於己
    之事由，致無法繼續履行，且未經法院裁定開始清算程序或
    宣告破產，爰依法聲請更生等語。
二、按債務人不能清償債務或有不能清償之虞者，得依消費者債
    務清理條例所定更生或清算程序，清理其債務。次按債務人
    無擔保或無優先權之債務總額未逾1,200 萬元者，於法院裁
    定開始清算程序或宣告破產前，得向法院聲請更生。再按於
    消費者債務清理條例施行前，債務人依金融主管機關協調成
    立之中華民國銀行公會會員，辦理消費金融案件無擔保債務
    協商機制與金融機構成立之協商，準用同條例第151 條第5
    項之規定，即債務人與金融機構協商成立者，不得聲請更生
    或清算，但因不可歸責於己之事由，致履行顯有重大困難者
    ，不在此限。又按法院開始更生程序之裁定，應載明其年、
    月、日、時，並即時發生效力。末按法院裁定開始更生或清
    算程序後，得命司法事務官進行更生或清算程序，必要時得
    選任律師、會計師或其他適當之自然人或法人一人為監督人
    或管理人，消費者債務清理條例第3 條、第16條第1 項、第
    42條第1 項、第45條第1 項、第151 條第5 項、第6 項分別
    定有明文。
三、經查：
  (一)聲請人於本件更生聲請前，已於民國95年依金融主管機關協
    調成立之中華民國銀行公會會員辦理消費金融案件無擔保債
    務協商機制與中國信託銀行成立協商，自95年12月起，利率
    百分之12.88 ，每月10日以62,316元依各債權銀行債權金額
    比例清償各項債務，至全部清償為止。聲請人依協商清償協
    議，給付分期款1 期，嗣即毀諾等情，有金融聯合徵信中心
    當事人查詢個人信用報告及臺灣企銀協商繳款存摺影本在卷
    可稽（本院卷第60至65頁）。聲請人因尚有房屋貸款之債務
    未於95年協商，乃於消費者債務清理條例公布施行後，以書
    面向最大債權銀行華南銀行請求協商債務清償方案，並表明
    共同協商之意旨，遭該行拒絕致協商不成立，亦有華南銀行
    協商退件通知函在卷可按（本院卷第22頁）。
  (二)按債務人對於金融機構因消費借貸、自用住宅借款、信用卡
    或現金卡契約而負債務，在聲請更生或清算前，應提出債權
    人清冊，以書面向最大債權金融機構請求協商債務清償方案
    ，並表明共同協商之意旨。債務人與金融機構協商成立者，
    不得聲請更生或清算。但因不可歸責於己之事由，致履行顯
    有重大困難者，不在此限，消費者債務清理條例第151 條第
    1 、5 項定有明文。聲請人雖曾於消費者債務清理條例施行
    前，與各債權銀行就無擔保債務成立協商，約定每月償還62
    ,316 元 、利率百分之12.88 、分80期至全部債務清償為止
    。惟聲請人除上開協商款外，每月尚須支付個人必要生活費
    用、撫養費用及房屋貸款，僅能繳款1 期即毀諾，業據聲請
    人陳報在卷，並有聲請人及受扶養人財政部高雄市國稅局95
    、96年綜合所得稅各類所得資料清單、財產歸屬資料、戶籍
    謄本、國宅貸款餘額證明書、高雄銀行放款單筆貸放攤還及
    收息記錄查詢單、97年薪資單、土地及建物登記謄本、勞工
    保險被保險人投保資料表附卷足憑（本院卷第10至12、52至
    53、58至59、68至82、84至93頁）。則聲請人無法依協議繼
    續償還，係因客觀收入不足所致，聲請人主張其係因不可歸
    責於己之事由，致履行上開協議顯有重大困難，堪予採信。
  (三)聲請人為一般消費者，並未從事營業。目前負債總額為4,84
    7,930 元，其中有擔保或有優先權之債務695,000 元，無擔
    保或無優先權之債務4,152,930 元，95年平均每月薪資約78
    ,972 元 。名下有土地1 筆、房屋1 棟，均設有抵押權（抵
    押權人除金融機構以外，尚有高雄市政府為第一順位抵押權
    人擔保債權金額220 萬元），有聲請人財產及收入狀況說明
    書、債權人清冊、財政部高雄市國稅局95年、96年度綜合所
    得稅各類所得資料清單、財政部高雄市國稅局財產歸屬資料
    清單及土地及建物登記謄本存卷可查。上開房地於96年間鑑
    定價值為3,933,600 元，已經本院依職權調閱本院96年度執
    字第102546號清償債務執行卷宗所附鑑價報告查核無誤。聲
    請人名下土地、房屋縱經拍定，於扣除第一順位抵押權人高
    雄市政府之擔保債權金額後，顯不足清償其他金融機構有擔
    保及無擔保之債務，聲請人不能清償債務之事實，應可認定
    。
四、綜上所述，債務人僅係一般消費者，並未從事營業。雖曾依
    無擔保債務協商機制與無擔保債務最大債權銀行達成協議，
    但因不可歸責於己之事由，致履行上開協議顯有重大困難，
    且已達不能清償債務或有不能清償之虞之程度。其中無擔保
    或無優先權之債務在1,200 萬元以下，又未經法院裁定開始
    清算程序或宣告破產，且查無消費者債務清理條例第6 條第
    3 項、第8 條或第46條各款所定駁回更生聲請之事由存在。
    債務人聲請更生，洵屬有據，自應准許。並命司法事務官進
    行本件更生程序。
五、依消費者債務清理條例第16條第1 項、第45條第1 項，裁定
    如主文。
中    華    民    國    98    年    3     月    11    日
                  民事第三庭    法  官  陳宛榆
上為正本係照原本作成
本件不得抗告
本裁定已於98年3月11日下午4時時公告。
中    華    民    國    98    年    3     月    11    日
                                書記官  曹德英


司法院資訊處製作；財團法人民間司法改革基金會備份。
